【裁判字號】    99,訴,3193
【裁判日期】    991221
【裁判案由】    毒品危害防制條例
【裁判全文】
臺灣臺中地方法院刑事判決              99年度訴字第3193號
公  訴  人  臺灣臺中地方法院檢察署檢察官
被      告  劉文斯
上列被告因違反毒品危害防制條例案件，經檢察官提起公訴（99
年度毒偵字第2817號），被告於本院準備程序中就被訴事實為有
罪之陳述，經本院合議庭裁定由受命法官獨任依簡式審判程序審
理，判決如下：
    主    文
劉文斯施用第一級毒品，累犯，處有期徒刑壹年壹月。
    犯罪事實
一、劉文斯前於民國91年間，因施用毒品案件，經本院裁定送觀
    察、勒戒後，經評定認無繼續施用毒品之傾向，於91年5 月
    17 日 執行完畢釋放出所，並經臺灣臺中地方法院檢察署檢
    察官以90年度毒偵字第4669號、91年度毒偵字第1345號為不
    起訴處分確定；又於前揭觀察勒戒執行完畢釋放後5 年內之
    92年間，因施用第一、二級毒品案件，經本院裁定令入戒治
    處所施以強制戒治（惟於93年1 月9 日因法律修正無庸再執
    行而出所），刑罰部分則經法院分別判處有期徒刑9 月、3
    月確定，嗣經定應執行有期徒刑10月確定。再於97年間，因
    施用毒品案件，經本院以97年度訴字第838 號判處有期徒刑
    1 年確定，復與另案施用毒品案件，經本院以97年度訴字第
    29 87 號判處有期徒刑1 年確定部分，接續執行，甫於99年
    3 月17日縮短刑期假釋出監，嗣於99年5 月6 日保護管束期
    滿，假釋未經撤銷，以已執行論。詎其仍不知戒絕，復基於
    施用第一級毒品海洛因之犯意，於99年6 月8 或9 日下午某
    時許，在其位於臺中縣后里鄉○○路142 號住處內，以將海
    洛因摻入香菸再點燃吸食之方式，施用第一級毒品海洛因1
    次。嗣於同年月10日22時20分許，為警在臺中縣神岡鄉○○
    路61 巷22 號前盤檢查獲，並徵其同意採尿送驗而查知上情
    。
二、案經臺中縣警察局報告臺灣臺中地方法院檢察署檢察官偵查
    起訴。
    理  由
一、上揭事實，訊據被告劉文斯於本院審理中坦承不諱，而被告
    為警查獲後經採尿送驗結果，確呈嗎啡陽性反應，有臺中縣
    警察局刑警大隊偵四隊委託鑑驗尿液代號與真實姓名對照表
    、詮昕科技股份有限公司濫用藥物尿液檢驗報告各1 紙在卷
    可稽，足認被告之自白，應與事實相符，堪予採信。另按施
    用第一、二級毒品為犯罪行為，毒品危害防制條例第10條定
    有處罰明文。故施用第一、二級毒品者，依前揭規定本應科
    以刑罰。惟基於刑事政策，對合於一定條件之施用者，則依
    同條例第20條、第23條之規定，施以觀察、勒戒及強制戒治
    之保安處分。又毒品危害防制條例於92年7 月9 日修正公布
    ，自93年1 月9 日施行，其中第20條、第23條將施用毒品之
    刑事處遇程序，區分為「初犯」及「五年內再犯」、「五年
    後再犯」。依其立法理由之說明：「初犯」，經觀察、勒戒
    或強制戒治後，應為不起訴處分或不付審理之裁定；經觀察
    、勒戒或強制戒治執行完畢釋放後，「五年內再犯」者，因
    其再犯率甚高，原實施之觀察、勒戒及強制戒治既已無法收
    其實效，爰依法追訴或裁定交付審理。至於經觀察、勒戒或
    強制戒治執行完畢釋放後，「五年後再犯」者，前所實施之
    觀察、勒戒或強制戒治已足以遮斷其施用毒品之毒癮，為期
    自新及協助其斷除毒癮，仍適用「初犯」規定，先經觀察、
    勒戒或強制戒治之程序。從而依修正後之規定，僅限於「初
    犯」及「五年後再犯」二種情形，始應先經觀察、勒戒或強
    制戒治程序。倘被告於5 年內已再犯，經依法追訴處罰，縱
    其第3 次（或第3 次以上）再度施用毒品之時間，在初犯經
    觀察、勒戒或強制戒治執行完畢釋放五年以後，已不合於「
    五年後再犯」之規定，且因已於「五年內再犯」，顯見其再
    犯率甚高，原實施觀察、勒戒或強制戒治，已無法收其實效
    ，即應依該條例第10條處罰（最高法院97年度第5 次刑事庭
    會議決議參照）。查被告劉文斯前於91年間，因施用毒品案
    件，經本院裁定送觀察、勒戒後，經評定認無繼續施用毒品
    之傾向，於91年5 月17日執行完畢釋放出所，並經臺灣臺中
    地方法院檢察署檢察官以90年度毒偵字第4669號、91年度毒
    偵字第1345號為不起訴處分確定；又於前揭觀察勒戒執行完
    畢釋放後5 年內之92年間，因施用第一、二級毒品案件，經
    本院裁定令入戒治處所施以強制戒治（惟於93年1 月9 日因
    法律修正無庸再執行而出所），刑罰部分則經法院分別判處
    有期徒刑9 月、3 月確定，嗣經定應執行有期徒刑10月確定
    ，有刑案資料查註記錄表、臺灣高等法院被告前案紀錄表在
    卷可參。是被告於前揭觀察、勒戒執行完畢釋放後5 年內已
    再犯施用毒品罪，本件施用毒品犯行，自應予追訴、處罰，
    自應由本院論罪科刑。綜上，本件事證明確，被告施用第一
    級毒品海洛因之犯行，堪以認定，應依法論科。
二、按海洛因係毒品危害防制條例所定之第一級毒品，不得非法
    施用，是核被告所為，係犯毒品危害防制條例第10條第1 項
    之施用第一級毒品罪。被告為施用毒品海洛因而持有毒品之
    低度行為，已為其施用之高度行為所吸收，不另論罪。再被
    告於97年間，因施用毒品案件，經本院以97年度訴字第838
    號判處有期徒刑1 年確定，復與另案施用毒品案件，經本院
    以97年度訴字第2987號判處有期徒刑1 年確定部分，接續執
    行，甫於99年3 月17日縮短刑期假釋出監，嗣於99年5 月6
    日保護管束期滿，假釋未經撤銷，以已執行論乙節，有上開
    被告前案紀錄表、本院公務電話紀錄表各1 份在卷可憑，其
    於徒刑執行完畢後，5 年內故意再犯本件有期徒刑以上之罪
    ，為累犯，應依刑法第47條第1 項之規定，加重其刑。爰審
    酌被告歷經毒品戒斷之保安處分程序，復有多次毒品前科（
    參卷附前揭紀錄表），仍未能徹底戒除毒癮，甫於假釋期滿
    即再犯本案，足見其意志不堅，惟施用毒品係戕害自身健康
    及犯後態度尚可等一切情狀，量處如主文所示之刑。
據上論斷，應依刑事訴訟法第273 條之1 第1 項、第299 條第1
項前段，毒品危害防制條例第10條第1 項，刑法第11條、第47條
第1 項，判決如主文。
本案經檢察官林秀菊到庭執行職務。
中   華    民     國     99    年    12   月    21    日
                    刑事第九庭    法  官  劉敏芳
以上正本證明與原本無異。
如不服本判決應於收受判決後10日內向本院提出上訴書狀，並應
敘述具體理由。其未敘述上訴理由者，應於上訴期間屆滿後20日
內向本院補提理由書（均須按他造當事人之人數附繕本）「切勿
逕送上級法院」。
                                  書記官  陳錫威
中   華    民     國     99    年    12   月    21    日
附錄本案論罪法條：
毒品危害防制條例第10條：
施用第一級毒品者，處6月以上5年以下有期徒刑。

司法院資訊處製作；財團法人民間司法改革基金會備份。
